臺灣臺中地方法院刑事判決　　　　　　　　　　　九十三年度重訴更字第六四九號
　　公　訴　人　臺灣臺中地方法院檢察署檢察官
　　被　　　告　丁○○
　　指定辯護人　本院公設辯護人　戊○○
右列被告因違反毒品危害防制條例案件，經檢察官提起公訴（九十二年度偵緝字第五
０號），前經本院判決免訴（九十二年度重訴字第七八０號），公訴人不服提起上訴
，經臺灣高等法院臺中分院撤銷原判決，發回本院更審（九十二年度上訴字第一八四
五號），本院判決如左：
    主  文
丁○○意圖販賣而持有第一級毒品，處有期徒刑拾貳年。扣案之第一級毒品海洛因柒
包（合計淨重參佰零柒點柒貳公克，包裝重拾點肆捌公克）沒收銷燬之，扣案之白粉
貳包（淨重壹仟柒佰捌拾肆點柒零公克，包裝重貳拾參點捌伍公克）、電子磅秤壹組
、夾鏈分裝袋壹包及國際牌行動電話壹支（含門號0000000000號）均沒收
。
    事  實
一、丁○○綽號為「大象」，於民國九十年十月二十二日之前之不詳時地，以新台幣
    （下同）二十萬元，向綽號「阿猴」之不詳年籍姓名之成年男子購得第一級毒品
    海洛因七包（合計淨重三百零七點七二公克，包裝重十點四八公克）之後，竟基
    於販售第一級毒品海洛因以營利之犯意，以其所有之國際牌門號為000000
    0000號行動電話作為意圖販售第一級毒品海洛因之聯絡工具，於九十年十月
    三日起即與多名不詳姓名之成年男子聯絡交易毒品事宜，而於九十年十月二十二
    日晚間與真實姓名年籍不詳綽號「阿義」之成年男子聯絡販售第一級毒品海洛因
    事宜，並約定在臺中市○○路十四號之停車場見面，做為交易第一級毒品海洛因
    （含看貨及商談價格及數量）地點。於九十年十月二十三日凌晨二時許，丁○○
    駕駛車號Ｅ九─五二六０號自用小客車至上開停車場欲與綽號「阿義」之人接觸
    時，為警當場查獲，並在其所駕駛之自用小客車內扣得丁○○所有之海洛因七包
    （起訴書誤載為六小包，驗餘合計淨重三百零七點七二公克，包裝重十點四八公
    克）、及摻海洛因用之白色粉末二大包（合計淨重一七八四點七公克，包裝重二
    三點八五公克）、電子磅秤一組、夾鏈分裝袋一包、行動電話三具（廠牌門號分
    別為國際牌0000000000、諾基亞牌0000000000、摩拖羅拉
    牌0000000000）等物，又隨即經丁○○同意，由其帶同警方至其臺中
    市○○路十四號四樓之一居處搜索，在房間內扣得海洛因製塊模板、研磨機具各
    一組（公訴意旨誤載前開電子磅秤一組、夾鏈分裝袋一包及行動電話三具亦係在
    丁○○上開居處查扣）。
二、案經台中縣警察局移送臺灣臺中地方法院檢察署檢察官偵查起訴。
    理  由
一、本件公設辯護人認司法警察於九十年十月二十三日凌晨二時許，在台中市○○路
    十四號停車場逕行搜索被告之自用小客車，並查扣海洛因等物品，所依據的僅是
    純屬司法警察監聽被告之電話內容，而電話譯文純屬監聽人之猜測，並不符合緊
    急搜索的要件，從而質疑本件搜索之合法性，進而認為在被告之自用小客車上所
    查扣之七包海洛因等物並無證據能力。惟查，「有左列情形之一者，檢察官、檢
    察事務官、司法警察官或司法警察，雖無搜索票，得逕行搜索住宅或其他處所：
    ：：三、有明顯事實足信為有人在內犯罪而情形急迫者。」，考其立法意旨，乃
    為及時制止犯罪之繼續，及逮捕犯罪者，所賦予偵查機關之無票（搜索票）搜索
    ，故「被告為警察局刑事組副組長，根據密報，足信上訴人在其住所犯罪，以情
    形急迫，雖未向檢察官請領搜索票而逕行搜索，查獲上訴人煙毒案件，揆諸刑事
    訴訟法第一百三十一條第一項第三款規定，尚不能以非法搜索視之，又進入住宅
    為搜索所必需，亦非無故侵入可比，自難究以罪責。」，最高法院著有五十七年
    度台上字第八六號判決可資參照。從而搜索是否合乎法律之規定，應視當時之情
    形而論，且「前二項搜索，由檢察官為之者，應於實施後三日內陳報該管法院；
    由檢察事務官、司法警察官或司法警察為之者，應於執行後三日內報告該管檢察
    署檢察官及法院。法院認為不應准許者，應於五日內撤銷之。第一項、第二項之
    搜索執行後未陳報該管法院或經法院撤銷者，審判時法院得宣告所扣得之物，不
    得作為證據。」，刑事訴訟法第一百三十一條第三項亦載有明文，亦即事後仍須
    呈報法院以便審核檢察官、司法警察或司法警察官搜索是否合法及有無濫用權力
    之情事。查本案司法警察執行搜索之依據，依據搜索扣押筆錄（附於九十年度偵
    字一九四六三號卷〔以下簡稱偵卷〕第十二頁）所載，係依刑事訴訟法第一百三
    十一條第一項第三款執行逕行搜索，而其理由則謂「本案係台中地檢署莊股檢察
    官指揮本局偵辦毒品案，案經本局經月餘跟監、埋伏於查獲時、地攔察臨檢犯罪
    嫌疑人丁○○所駕Ｅ九─五二六０號自小客車，當場自車內查獲一級毒品海洛因
    等證物」，而證人即到場查獲本案之偵查員甲○○於本院前案到庭具結證稱：「
    我們依據長期監聽的電話內容，接到機房人員張漢章通報，被告丁○○自海線購
    買毒品要回台中，我們就出動兩部車八個人至親親來來後面的巷道，找一部三菱
    紫色車牌Ｅ九─五二六０號車子，結果在停車場內，等被告車子停好，我們研判
    與電話譯文相同，我們就緊急搜索，在車上查獲海洛因毒品、摻海洛因的白色粉
    末、電子磅秤、夾鏈袋、行動電話，之後至被告住處，又扣到製塊模板、研磨機
    具，其餘詳細內容詳如偵查卷第二六頁至二八頁所載（參本院九十二年度重訴字
    第七八０號卷〔以下簡稱本院前案卷〕第三九頁），於本院審理時再次具結證稱
    ：（問：如何知道被告使用什麼車輛？）我們之前曾經埋伏好幾次，例如之前在
    健行路埋伏時有看到被告開這台車子，將毒品丟在地上就走了，所以我們確定這
    是被告的車子、停車場是開放的、他停車後我們怕他又馬上離開，就下車表明身
    分請他將引擎熄火，他不熄火而且還亂叫亂吼引起很多人圍觀，我們有一位偵查
    員跟他說如再不把門打開我們要打破門窗，可是他還是不開門，我們有位偵查員
    將他門窗打破我們再將他人拉出來，然後我們就一組找車上東西，另一組再找與
    他約見面的人，結果就在他車上找到海洛因、白粉、磅秤等扣案物等語（本院九
    十三年五月十九日審理筆錄，附於本院卷第一三六頁），而被告亦自承，通訊監
    察譯文中，除括號部分不是伊所講的外，其餘是伊所講的沒錯等語（本院卷第一
    四三頁）。從上可知，當時之司法警察確實係因從被告與他人之通訊監察中，依
    客觀合理之研判，被告應係攜帶毒品至台中市○○路十四號之停車場欲與人交易
    （有關此部分之內容，詳下述六之論述），故在現場埋伏，而在現場又確見被告
    之自用小客車前來，與通訊監察之內容相符，而因該停車場屬開放式，為免被告
    逃逸，且為及時制止犯罪之繼續，故對之實施逕行搜索，其情形尚符合緊急之要
    件，且執行之司法警察機關亦有於實施搜索後之三日內呈報本院，並由本院函復
    准予備查，此經本院調閱本院九十年急搜字第三二三號卷查明屬實，並有該函復
    文附卷（本院卷第一五六頁）可稽，從而應認本件之搜索尚符規定，則其因而搜
    索扣得之海洛因毒品等物，自亦有證據能力，此合先敘明。
二、訊據被告丁○○固坦承其綽號為「大象」，當時確有以0000000000號
    行動電話與「阿義」連絡，於上開時地確為警在其車上及居處共查扣有如事實欄
    所載之上開物品，惟矢口否認有何販賣第一級毒品海洛因之意圖，於本院行準備
    程序及審理時辯稱：扣案之海洛因及白粉二包是在伊車上查到的，其餘物品包括
    電子磅秤一組、夾鏈分裝袋一包、行動電話三具、海洛因製塊模板一組、研磨機
    具一組，則是在台中市○○路十四號四樓之一「豪哥」的房間查扣的。而扣案之
    毒品有部分是伊於被查獲前二、三天以二十萬元向阿猴所購得，是伊自己要施用
    的，另有部分是「豪哥」所留下來的，而白粉也是「豪哥」的，另在屋內找到的
    其餘扣案物也是「豪哥」的。伊與「豪哥」同住在台中市○○路十四號四樓之一
    ，該處有二個房間，分別由伊與「豪哥」在住。伊並不知道「豪哥」的真名，「
    豪哥」在伊被查獲前不久被抓，他於被抓後將上開扣案物留在房間，之後伊於被
    查獲前一天去收拾他的房間，就把毒品放在袋子裡，然後放在車上，打算自己施
    用，而白粉也一起放在車上，是打算要丟掉的。而被查獲前與伊通電話的人是「
    阿義」，他打電話給伊是問伊到家了沒，要來找伊，並非在連絡毒品交易，且無
    與「阿義」約定在台中市○○路十四號停車場見面，伊只有施用海洛因，並沒有
    販賣海洛因毒品云云。
三、經查，被告上開犯行，亦據證人即台中縣警察局偵查員張漢章、甲○○二人於偵
    訊及法院審理時具結證述明確，且有被告自九十年十月三日起至九十年十月二十
    三日止以0000000000號行動電話與他人聯絡之通聯紀錄附卷可稽，復
    有於被告車上所查扣之海洛因七包、摻海洛因用白粉二大包、電子磅秤一組、夾
    鏈分裝袋一包及國際牌行動電話一支（內含門號0000000000號）等物
    扣案可佐，且本件扣案疑似第一級毒品海洛因之白粉七包經送鑑定後，均含海洛
    因成分，合計淨重三百零七點七二公克（包裝重十點四八公克），純度百分之十
    六點八四，純質淨重五十一點八二公克；另扣案疑似摻海洛因用之白色粉末二大
    包經檢驗結果含大量不純物品，惟均無毒品反應，合計淨重一七八四點七公克，
    包裝重二三點八五公克，有法務部調查局九十年十一月三十日編號000000
    000號及000000000號鑑定通知書各一份附卷（偵卷第四三頁、臺灣
    高等法院臺中分院九十二年上訴字第一八四五號卷〔以下簡稱高院卷〕第七四頁
    ）可稽；又扣案之電子磅秤亦有海洛因成分殘留，亦有法務部調查局調科壹字第
    ０九三六二三九一八四０號鑑驗通知書附卷（本院卷第一二０頁）可稽。
四、次查，扣案之海洛因七包、摻海洛因用之白色粉末二大包、電子磅秤一組、夾鏈
    分裝袋一包、行動電話三具（門號分別為0000000000、000000
    0000、0000000000）等物，係在被告所駕駛之車號Ｅ九─五二六
    ０號自用小客車內查獲，又扣案之海洛因製塊模板、研磨機具各一組，則係在被
    告所居住之台中市○○路十四號四樓之一居處所查扣，除據被告於警詢（偵卷第
    十頁）、偵訊（偵卷第二三頁）供明在卷外，並據證人即查獲本案之偵查員甲○○於偵訊時及本院審理時具結證明屬實（參九十二年一月二十九日偵訊筆錄，附
    於九十二年度偵緝字第五０號〔以下簡稱偵緝卷〕第二七頁、本院九十三年五月
    十九日審理筆錄，附於本院卷第一三六頁）。故公訴意旨謂電子磅秤一組、夾鏈
    分裝袋一包及行動電話三具等物，係與海洛因製塊模板、研磨機具各一組同在被
    告丁○○上開居處查扣一節，應係誤會，而被告嗣自本院前案審理中翻異前供，
    改稱電子磅秤一組、夾鏈分裝袋一包及行動電話三具等物亦係在其上開居處查扣
    云云，顯屬卸責之詞而不足採。
五、再查，被告於為警查獲後之第一次警詢時業已供承：海洛因是向綽號「阿猴」男
    子所買，他的真實姓名不知道，我是以二十萬元買的，白粉是要用來摻海洛因毒
    品用等語（參偵卷第十頁背面、十一頁），而自同日檢察官偵訊以後之供詞（含
    在本院前案及臺灣高等法院臺中分院之供詞）則均改稱：本案查獲毒品是朋友「
    阿豪」或「豪哥」留下來的，他於被抓後留在房子，我怕他的毒品被別人拿走，
    所以將海洛因拿到車上云云（可參本院前案卷第六一頁），且於臺灣高等法院臺
    中分院法官訊問時另稱：（問：對你在警訊中曾稱你的毒品是向「阿猴」買的，
    白粉是要摻海洛因毒品，有何意見？）那是警察寫的，我迷迷糊糊不知道，警察
    寫好要我簽名云云；而其於本院行準備程序及審理時則又改稱：「扣案這些毒品
    部分是我施用，部分是豪哥的，我自己要用的毒品是向阿猴買的，於被查獲前二
    、三天以二十萬元購買的，在台中縣往清水方面的路邊購得」、「我的毒品是以
    二十萬元向阿猴買的」（參本院卷第四八、一四二頁），其對於扣案海洛因毒品
    究為何人所有之供述反覆不一，另被告對於扣案之摻海洛因用之白粉二大包、電
    子磅秤一組、夾鍊分裝袋一包，則自為警查獲後之第一次警詢時起之歷次警、偵
    、審中均一致供稱是「阿豪」或「豪哥」的云云。則究竟有無「豪哥」其人？又
    被告之供詞是否可採？經查：
  １、被告自第一次警詢時起之歷次警、偵、審中均無法提供「阿豪」或「豪哥」之
      真實姓名、年籍資料或其他可供調查其人之所有資料以供檢警或法院查證傳喚
      ，其空言指稱確有「阿豪」或「豪哥」其人，已有可疑。再者，被告於九十二
      年一月十六日之偵訊時先則稱「豪哥」的綽號是「汽水」（偵緝卷第十三頁）
      ，惟於同日庭訊時卻又改稱：（我的）上手姓名是汽水，但汽水不是豪哥等語
      （偵緝卷第十四頁），另於本院前案審理時又稱：（為何可以從阿豪那邊拿毒
      品來施用？）因為我之前都向（他）買來施用等語（本院前案卷第十七頁）。
      另被告於警詢、偵訊時供稱：「阿豪」於「上個月九月份」被人查獲云云（偵
      卷第十頁、二三頁背面），惟於本院前次審理及本次審理時則稱：車上扣到的
      海洛因，是因為「前二、三天」（被告係於九十年十月二十三日被查獲，故此
      之前二、三天應係指九十年十月二十日左右）豪哥被抓，我看到那些毒品，我
      就將毒品帶到車上云云（本院前案卷第二六頁、本院卷第四八頁），則其對阿
      豪或豪哥是否是汽水、是否是其買毒品之上手、阿豪或豪哥何時被查獲，前後
      供詞亦反覆，更見心虛而不可採。
  ２、證人甲○○於偵訊時具結證稱：當時屋內（即台中市○○路十四號四樓之一）
      我只記得有一間房間有人住，而研磨機等物品都在那裡查獲。該處有無其他人
      同住，我不清楚，我們去沒有遇到其他人，丁○○稱租該處的人已被抓，現在
      由他住且他有該房間的鑰匙，當時我們有畫現場圖，只有一個房間有使用，東
      西也在該房間查獲，床是單人床，另一個房間是空的，連床都沒有，沒有人使
      用等語（九十二年一月二十九日偵訊筆錄，附於偵緝卷第二七頁）、於本院前
      案審理時亦到庭具結證稱：該處只有一個房間可供居住，另外一間是倉庫，被
      告拿他身上的鑰匙打開房間的門，在那裡面查到研磨機、製塊模板，被告住處
      很隱密。被告當初沒有說有一間是阿豪承租的，被告說他偶爾會住在那邊等語
      （本院前案卷第四一頁），於本院審理時亦再次到庭具結證稱：我們在他身上
      查到鑰匙，就請他帶我們去，該鑰匙是大門的鑰匙，房間都沒有上鎖，確定當
      時地點詳如我所繪製的現場圖，當時進門的左邊靠廁所的房間沒有人住，裡面
      都放置一些雜物，也沒有床等語（本院卷第一三八、一三九頁），復有現場圖
      一紙附卷（偵卷第三二頁）可稽。另經本院依職權指揮台中縣警察局製作台中
      市○○路十四號四樓之一之屋主之筆錄，證人即台中市○○路十四號四樓之一
      屋主乙○○於警訊證稱：該屋於九十年八月至九十一年二月間，是丙○○向我
      租屋，他住台中縣外埔鄉溪底三十八號，而丁○○經指認照片我並不認識，不
      知有綽號「阿豪」或「汽水」之人前來向伊租屋或居住該屋，而租金都是丙○○每月月底拿六千元租金按時繳交給我，每個月都有繳，而因只契約半年，而
      未能再續約，所以丙○○沒有再續約租屋。我每個月月底有去一次拿租金，都
      有人居住，但因對方只叫我站在門外，就拿租金出來，所以我也沒有注意屋內
      有幾人。該屋由入門進去左方有一個房間，再進去小客廳右邊也有一間房間。
      我不知道該屋之前有否警方去臨檢或查獲毒品等語（本院卷第五六、五七頁）
      。而經依上開資料傳喚證人丙○○到庭具結證稱：（問：九十年間是否曾承租
      台中市○○路十四號四樓之一？）我有住過那邊沒有錯，但是幾樓我忘記了，
      我住了多久我不太清楚，房租多少我忘記了，我沒有住很久，幾個月有，我還
      沒有被抓（即九十一年一月十一日）之前就不住那裡了。我當時是向一位歐巴
      桑承租房子的，也是同一個歐巴桑收的房租，並不是向乙○○承租房子，我不
      認識乙○○。我當時租的時候該處有一個房間，我女友偶爾會過去與我住。但
      我住的房間構造與卷附現場圖（即偵卷三二頁）不同。我的綽號叫阿水，並無
      人叫我為豪哥、阿豪或汽水。本案被告丁○○我認識，與他是朋友。我自己有
      吸食過毒品，是吸食安非他命，而海洛因只有吸食過一、二次，但並不是住在
      台中市○○路十四號四樓之一吸食，是離開該處之後吸食，所以才會被抓去戒
      治。而我是在八十九年十月二十七日到九十年四月十三日因毒品案在台中戒治
      所戒治，又於九十一年一月十一日至九十一年七月二十五日至台中戒治所戒治
      ，之後即到監獄執行迄九十三年五月十八日假釋出監。而九十一年一月十一日
      是在台中市○○區○○路因為吸食海洛因被查獲，當天就被送去戒治，當時的
      我是住在台中市○○路，離我搬出台中市○○路住處已經有一段時間，但詳細
      時間忘記了。我離開台中市○○路住處，沒有留下什麼東西於該住處，而被告
      有無去該處找過我，我不太記得了，但被告沒有我房間的鑰匙，而他有無吸毒
      ，我不知道，我沒有借人住過，也沒有分租給別人等語（本院卷第一二五至一
      二九頁、一三五頁）。而證人乙○○於本院審理時則具結證稱：九十年間向我
      承租台中市○○路十四號四樓之一之人即是當庭之丙○○，我為該房間之所有
      權人，已經有該房子十幾年了，丙○○所講的房子情形與該房子實際情形有差
      距，該房子裡面有二個房間，左邊那間房間是套房式的，連著廁所，但是有漏
      過水，所以我不知道他有沒有用，而另外大門進去是客廳，客廳後面是房間。
      我在該處除了這間房子外，還有六樓之五、七樓之十一也是我的。我確定四樓
      之一是租給丙○○，只是有時候我請人家幫我收房租，他說的歐巴桑可能是幫
      我收房租的歐巴桑。丙○○承租期間是九十年八月二十日到九十一年二月十九
      日，我有記載，但我不確定這段期間都是丙○○住該處，只要我有收到房租我
      就認為他有租，我還有留他的姓名、地址、電話，住址即為外埔鄉○○村○○
      路三十八號，他若沒有租我不可能有他的資料。九十一年一、二月的房租誰付
      的，我不知道，可能是歐巴桑代收的房租。我沒有見過丁○○等語（本院卷第
      一二九至一三二頁），二人所證有所出入，惟依證人丙○○當庭繪製之房子之
      格局圖及其當庭所陳，客廳與房間中間有一道牆隔間，大門進去是客廳，客廳
      後面是房間，而開門進去旁邊有一個廁所，而依證人乙○○當庭繪製之房子之
      格局圖及其當庭所陳：圖的最上面亦是一間房間，浴室就是廁所，浴室與廁所
      是同一間，亦均在房子的左側，有其二人所庭繪之格局圖附卷（本院卷第一五
      七、一五八頁）可稽，而其二人所述最大之差異，即在於左側的浴室旁是否係
      有另一間房間，惟依證人乙○○所述及所繪，則與偵查員甲○○所述及所繪製
      之房子的格局圖（即現場圖）大致相符，且依證人甲○○所具結證稱：另一個
      房間是空的，連床都沒有，沒有人使用等語，及證人乙○○所述：該房子裡面
      有二個房間，左邊那間房間是套房式的，連廁所，但是有漏過水，所以我不知
      道他有沒有用等語，則應可認定台中市○○路十四號四樓之一應該是有二個房
      間，惟僅有一個房間有床，另一個房間則是空的無訛，惟究竟有多少人住在該
      處，則無積極之證據足以認定。而參諸證人乙○○留有承租人即證人丙○○之
      資料，並有記載丙○○之承租起迄時間，而丙○○亦證稱確曾承租過該處，但
  幾樓忘記了，伊認識被告等語，而被告亦供稱認識丙○○，則應可認定丙○○
      確曾承租過該屋無訛。惟丙○○亦證稱：伊住該處沒有很久，在伊還沒有被抓
      （即九十一年一月十一日）之前就不住那裡了，並於九十一年一月十一日被抓
      後至九十一年七月二十五日在台中戒治所戒治等語，參諸丙○○之在監在押資
      料（本院卷一０一頁）可知，其確係自八十九年十月二十七日至九十年四月十
      三日因毒品案在台中戒治所戒治，又於九十一年一月十一日至九十一年七月二
      十五日至台中戒治所戒治無誤，則其此部分證言並非無據，而此則與證人乙○○所稱丙○○承租期間是自九十年八月二十日至九十一年二月十九日不符（蓋
      丙○○於九十一年一月十一日即至台中戒治所執行強制戒治，自無可能於該時
      起至九十一年二月十九日仍承租住於該屋），惟乙○○亦補充稱，伊有時會請
      歐巴桑代收房租，伊不確定這段期間都是丙○○住該處，只要伊有收到房租伊
      就認為他有租等語，從而亦無法確定丙○○實際上居住該屋至何時。然證人丙○○亦證稱：我的綽號叫阿水，並無人叫我為豪哥、阿豪或汽水，我沒有借人
      住過，也沒有分租給別人，丁○○沒有我房間的鑰匙等語，而被告亦供稱：豪
      哥不是丙○○，我被抓前一個多月有去住，豪哥當時給我一把大門的鑰匙，他
      於我被查獲前不久被抓等語（本院卷一三四頁），則顯然丙○○並非被告所指
      之「豪哥」，惟該處既僅有丙○○住，其又未分租他人或借他人同住，則被告
      所稱「豪哥」是於九十年八月間住於該處，於九十年九、十月間被查獲云云即
      屬無據，顯然被告是空言虛構「阿豪」、「豪哥」之人無訛。
  ３、被告於九十年十月二十三日之警訊筆錄（即為警查獲後之第一次警訊筆錄）即
      稱：我答應警方三星期內配合警方查獲毒品案，希望能給我交保等語（偵卷第
      十一頁反面），於同日經警以現行犯移送臺灣臺中地方法院檢察署檢察官偵訊
      時亦稱：（你是否願意配合警察調查毒品案件？）願意，可配合查到上手，二
      星期可查到一公斤，（如何配合查案？）二星期內一定可以聯絡到上手查獲到
      毒品等語（參同上偵卷第二三頁正、反面），惟被告之後即棄保潛逃，而於九
      十二年一月二日為警緝獲後，於檢察官偵訊時稱：（前次被抓稱願意配合警方
      辦案查出上游，為何沒有配合？）我有跟警察聯絡，我有打電話給警察，但電
      話已忘了，有跟警察見一次面，說要如何配合，之後二天該上手就被抓了，上
      手的姓名是汽水等語（九十二年一月十六日偵訊筆錄，附於偵緝卷第十四頁）
      ，於同日經檢察官向本院聲請羈押，被告亦於本院訊問時稱：（偵訊中稱表示
      願意配合檢、警追查販毒上手？）是的。」（九十二年一月十六日訊問筆錄，
      附於本院九十二年度聲羈字第二八號卷第五頁），而證人甲○○於偵訊時亦具
      結證稱：（丁○○被抓後，有無說要配合調查毒品案件？）有跟我們聯絡，但
      均無下文，之後就逃逸了等語（偵緝卷第十七頁反面），另證人張漢章於本院
      前案審理時亦到庭具結證稱：我們單位沒有查到豪哥之人販賣毒品等語（本院
      前案卷第六十四頁），並參諸被告自九十年十月三日起迄同年月二十三日查獲
      時止之通聯紀錄內容（參下述六）可知，被告應係經常與毒販接觸連絡，惟並
      無其所稱之「豪哥」其人，且顯然被告於警詢、偵查中確有承諾要配合警方查
      緝毒品上手，亦即其確知販賣毒品之上手（即其所稱之汽水），且有相當把握
      可配合查獲毒品無訛，則若扣案之毒品是「阿豪」或「豪哥」的而非其自己所
      購得，則其又何以得配合警方查緝其購買毒品之上手「汽水」？
  ４、有關被告於為警查獲後之警詢筆錄（即內容所載：海洛因是我向綽號「阿猴」
      男子所買，他的真實姓名不知道，我是以二十萬元買的，白粉是要用來摻海洛
      因毒品用等語，參偵卷第十頁背面、十一頁），被告於本院前案審理時業已供
      稱：當初在刑警隊製作筆錄的時候，沒有遭到刑求，警訊筆錄實在等語（參本
      院前案卷第四一頁），另被告於臺灣高等法院臺中分院訊問時亦稱：（在警訊
      當時是否有受不正方式取供？）沒有（參高院卷第五五、五六頁）。其於臺灣
      高等法院臺中分院審理時始改稱：「對你在警訊中曾稱你的毒品是向『阿猴』
      買的，白粉是要摻海洛因毒品，有何意見？（提示並告以要旨）那是警察寫的
      ，我迷迷糊糊不知道，警察寫好要我簽名云云（高院卷第八十頁），而經本院
      質以警訊筆錄所載那些不實在，被告則稱「筆錄中所載電話聯絡情形不實在，
      而查扣物品全部寫在車上查扣的這部分不實在，其他的那麼久我也想不起來云
      云（參本院卷第一四二頁），故被告對於扣案之海洛因毒品是其以二十萬元向
      「阿猴」所買及白粉是要用來摻海洛因毒品使用等部分則未質疑，且於本院行
      準備程序及審理時亦供稱：扣案這些毒品部分是我施用，部分是豪哥的，我自
      己要用的毒品是向「阿猴」買的，於被查獲前二、三天以二十萬元購買的，在
      台中縣往清水方面的路邊購得」、「我的毒品是以二十萬元向阿猴買的」（參
      本院卷第四八頁及一四二頁），亦再次供承確有以二十萬元向「阿猴」購買毒
      品之事實，另證人即為被告製作該次警詢筆錄之偵查員甲○○亦到庭具結證稱
      ：當初被告做警詢筆錄時之精神狀況很好等語（本院卷第一三八頁）。本院則
      再進一步查證，被告於九十年十月二十三日凌晨二時許，在上開停車場為警查
      獲後，係於同日上午五時二十分許製作第一次警詢筆錄，即斯時其人已到台中
      縣警察局，而於該次警詢筆錄時因尚處於夜間，故偵查員詢問其是否同意接受
      訊問，被告則答以不願意（參偵卷第八頁背面），故偵查員即未再製作筆錄，
      而係迄同日上午十一時許始製作被告之上開警詢筆錄，且被告一開始尚表示要
      聘請律師及通知家屬到場，惟因嗣後逾刑事訴訟法第九十三條之一第五款所規
      定之四小時（即同日十時四十分起至十四時四十分止）仍未聘得律師及家屬到
      場，始又表示不要聘請律師及家屬到場，亦有該警詢筆錄（參偵卷第九頁正、
      反面）所載可稽，則警詢筆錄之實際製作時間應係在同日十四時四十分之後，
      此距被告被查獲後到警察局之五時二十分許，已有將近十小時之休息時間，且
      自其尚知行使其法定權利觀之，實難認被告當時係在迷迷糊糊狀態下製作警詢
      筆錄。
  ５、綜上所述，被告始終無法提出「阿豪」或「豪哥」究為何人，或提出具體事證
      以供查證，而證人張漢章亦證稱監聽過程從來沒有聽被告說過有豪哥、阿豪之
      類的人，我們單位沒有查到豪哥人之販賣毒品（本院前案卷第六四頁），且若
      係他人之毒品，被告何以會將如此大量之毒品攜帶外出，放置於其自己使用之
      車內，被告對此雖辯稱是怕被人拿去，故拿到車上供己吸用，惟此顯然有悖常
      理，且其上開辯解，並無以為證，則上開警詢筆錄關於被告所自承之部分（即
      內容記載：海洛因是我向綽號「阿猴」男子所買，他的真實姓名不知道，我是
      以二十萬元買的，白粉是要用來摻海洛因毒品用等語），應具有較可信性之特
      別情況而堪採信。
六、於九十年十月二十三日凌晨二時許，在查獲地點由被告丁○○所駕駛之車號Ｅ九
    ─五二六０號自用小客車上，並同時扣有三支行動電話，其中一支000000
    0000號行動電話，被告亦自承係其所有（參偵緝卷第十四頁），而該行動電
    話於九十年十月二十二日二十三時三十七分許曾有下列通話內容：「被告（即大
    象）：喂。某男：喂〝大象〞，〝義〞啊啦。被告：嗯你好。某男：那邊方便嗎
    ？被告：我等一下回市內再打給你好嗎？我現在人在外面，再半小時。某男：好
    」，於二十三日零時五十七分許亦有下列通話內容「被告：喂。某男：喂！哥，
    你現在在哪裡？被告：現在在〝海線〞要上去了。某男：上來打給我，拿錢給你
    ？被告：你在哪？某男：要出發到台中了，你現在要上來了？被告：好，嗯。某
    男：那差不多同時到。被告：大概要半小時。某男：那在那邊等？被告：停車場
    。某男：到了再打給我。被告：好」，另於二十三日一時十分許亦有下列通話內
    容「被告：喂。某男：喂〝大象〞到了嗎？被告：你誰？某男：〝義〞啦。被告
    ：哦！再等一下好嗎？我現在人在大雅，我馬上過去。某男：回來〝光華〞這邊
    。被告：好」（譯文參偵卷第三三至三八頁），而被告亦自承，當天的確有用這
    線電話（即0000000000號）與阿義聯絡沒有錯、是阿義絡要與我見面
    等語（本院卷第四七頁），顯然當時被告確係與自稱阿義之男子約在停車場見面
    無訛。而證人張漢章於偵訊時具結證稱：其等長期監控被告丁○○的上線羅和本
    ，從通訊之內容得知從海線接了一批毒品回來要交給下線，下線馬上連絡交易，
    當時我是負責機房現譯人員，我在機房得到這個訊息我再通知待命的同事過去，
    我當時聽到的交易地點為他與下線約在停車場，而之前我們曾跟監過他的車子，
    有到過北屯區的親親來來戲院後方有一個停車場，之後同事趕過去後，他們就在
    那邊發現丁○○之座車Ｅ九－五二六０號，認為有急迫性而馬上進行盤查。我們
    表明身分後，他就拿出他自己的證件接受我們的盤查。我們要求他開車門讓我們
    檢查，他首先否認該車是他的，結果我們在他身上拿出鑰匙開他的車，他的車內
    和後行李箱有海洛因等物等語（參偵緝卷第二六頁反面、二七頁），與上開電話
    監聽內容相符，亦與本案查獲情節相吻合，堪信該監聽內容之可信。另證人張漢
    章於本院前案審理時到庭具結證稱：當時我們在偵辦另一件羅和本販毒案，丁○○是他的下線，所以我們就一併聲請監聽被告，羅和本目前沒有抓到，羅和本的
    毒品，有一部分是被告在處理的，所以我們才聲請監聽被告等語，而被告亦供稱
    ：查獲當晚，我有帶同警方前去羅和本住處查獲，只是當晚沒有找到他。是經由
    朋友介紹認識羅和本，他有無在販賣毒品，我不知道等語（參本院前案卷第六二
    、六五頁），此更足認監聽內容為實在，且被告亦自承，通聯紀錄中刮號的部分
    不是我們講的，未刮號的部分是我講的沒有錯等語（本院卷第一四三頁），故被
    告於本院審理時所辯稱：我不知道羅和本何人云云（本院卷一四一頁），亦顯屬
    事後畏罪卸責之詞而不足採。另證人甲○○雖研判當日被告要在該停車場販賣毒
    品海洛因予「阿義」，並與其他七名警員共同前往該停車場查緝，惟未查獲「阿
    義」其人，然其於本院前案審理時對此亦具結證稱：因為我們出現的時候，被告
    就大吼大叫，不配合我們辦案，當初現場有不少人，現場我們不知道阿義是哪一
    個人，因為被告大吼大叫干擾我們辦案，才無法查獲當場交易的情形等語（參本
    院前案卷第四一頁），且一般欲從事毒品交易者均極為小心，一有風吹草動即會
    立即停止交易並迅速離去，故亦不得以當時未同時查獲「阿義」其人，即否定該
    通訊監察內容之可採。另自該行動電話自九十年十月二十二日至同年月二十三日
    之通話紀錄中並曾有下列通話內容：不詳姓名男子打電話給被告時稱：「大胖仔
    卡緊咧，我今天已經賠了快一萬了，緊咧啦，我這幾天要跟你撥一、二十萬元回
    來，我已經催了．．．我忘了告訴你昨天的是不是差了一點」，被告則答以：「
    昨天可能是差一點點，等一下再弄比較那個的給你」，被告問：「昨天的不是只
    差一點點而已，會差很多嗎？」，男子答：「是不會啦，但是比較沒空間啦」；
    其後又有不詳姓名男子撥電話給被告，被告問：「那〝那個〞呢帶下去給你嗎」
    ？男子答：「啥米款」？被告回稱：「昨天拿“那個”？等一下見面再談」（譯
    文參偵卷第三三至三八頁）；另該行動電話於九十年十月三日十二時起迄同年月
    四日十七時之通話紀錄中亦有下列通話內容：不詳姓名男子稱：「我這裡有七兩
    兼半錢」，被告問：「什麼七兩兼半錢」？男子答：「是糖」，被告問：「是糖
    在手中嗎」？男子答：「已經在我這裡看有沒有消息打給我」。另有阿興之男子
    問：「我聽說你東西不錯」，被告答：「是」，阿興稱：「拿半錢給我看約在那
    裡」被告答：「來環球停車場見面（交易）半錢六千元」，其後阿興又稱：「查
    某等一下不用再試很好」，被告答：「零點三應該沒問題」，同年十月十八日二
    十三時三十分至同年月十九日十四時之通話紀錄中亦有：被告於二十三時四十一
    分打電話中「被告問：「怎樣」？不詳姓名男子稱：「雜某要半」。被告重複稱
    ：「雜某要半」。該男子稱：對。被告稱：過來拿。該男子稱：好啦等一下過去
    拿。被告稱：好啦。」嗣於二十三時五十五分又有某男打被告行動電話稱：「你
    們那天拿有沒有」？被告答：「拿一點點而已我不知道，就只有拿二錢給我而已
    」，．．．某男問：「你拿的好嗎」？被告答：「有啦有拿半瓴（五錢）不錯」
    ，某男問：「一瓴（一兩）多少」？被告答：「什」。某男又重複問：「一瓴（
    一兩）多少」？被告答：「一瓴（一兩）十一咧」。於三時零一分之通話內容亦
    有「被告（即大象）：阿藥仔腳每一個也可以打來找要打來亂，我就不要給他們
    知道住那裡」，此有通話紀錄表附卷（譯文參高院卷第三三至四五頁）足參，而
    被告於本院前案中，對其於九十年十月二十二日至同年月二十三日之通話紀錄之
    譯文，亦坦承是其所講等語（本院前案卷第六六頁），其於臺灣高等法院臺中分
    院審理時亦坦承前開所有通話紀錄確是伊之對話無訛（高院卷第五六頁），於本
    院審理時亦供承除刮號部分外之譯文，均是伊與他人講的沒錯等語（本院卷一四
    三頁），並參以被告於九十年十月二十二日上午十時至九十年十月二十三日凌晨
    一時五十分之通話中，被告向阿義稱：「伊人在海線」，阿義則要被告：「上來
    打給我，拿錢給你」（偵卷第三七頁）；由其對話之前後文義應係意味著某種貨
    品之買賣交易，否則阿義何以無緣無故要拿錢給被告？雖被告於本院前案及臺灣
    高等法院臺中分院審理時就該監聽之對話內容亦曾答以：「不記得」、「忘記」
    等語置答，惟被告於臺灣高等法院臺中分院審理時既自稱係以幫忙其父從事鋁門
    窗為業，且案發當時還在做（參高院卷第七九頁），則何以其平日之對話中會出
    現所謂「糖」、「查某」等等與鋁門窗無關之用語，又何以有「七兩兼半錢」、
    「二錢」、「一瓴十一」、「半錢六千」等與鋁門窗之數量單位不符之計算方式
    ？如被告未從事非法交易，又何以一再使用暗語暗號作為溝通代號，又為何有出
    現「藥仔腳」打電話來，而被告不想讓他們知道其住何處之內容？此與常情顯有
    不合，反與一般從事毒品交易者所使用之暗語暗號大致相符。故自被告之通話內
    容與為警查獲現場情形相互印證，被告應係自九十年十月三日起即與多名不詳姓
    名之成年男子聯絡交易毒品事宜，而於九十年十月二十二日晚間與真實姓名年籍
    不詳綽號「阿義」之成年男子聯絡販售第一級毒品海洛因事宜，並約定在臺中市
    ○○路十四號之停車場見面，做為交易第一級毒品海洛因（含看貨及商談價格及
    數量）地點，而被告亦攜帶上開毒品預備售予「阿義」，惟於等待交易時即在停
    車場為警查獲無訛。
七、被告又辯稱上開海洛因是其要施用的，並稱其有長期施用的習慣云云。經查，被
    告固有施用第一級毒品海洛因之實，此有本院九十二年度訴字第七三二號刑事判
    決影本附卷（高院卷第七０頁）可稽，但「人體若以海洛因摻於香煙內吸食代替
    注射，且已成癮，以較寬之標準衡量，每日消耗量，不應超過０．四公克」，此
    有法務部調查局八十三年八月三日（８３）發技（一）字第一三一０號函一份附
    卷（高院卷第六五頁）足參，是依前開函釋所採較寬之標準，以每人每天最高之
    消耗量０．四公克作為計算基準，被告被查扣之海洛因數量三百零七．七二公克
    計算，至少亦須耗時七百六十九天方能消耗完畢（３０７．７２／０．４＝７６
    ９．３）；被告有無可能一次備置如此閒餘之海洛因？顯非無疑，更何況被告於
    警詢時係供稱：「（你有否吸食海洛因？）大約不一定久久吃一次」等語（偵卷
    第十一頁反面），於檢察官偵訊時亦供稱：（何時施用毒品？）一個多月前，約
    九月初開始施毒，約二、三天用一次，是以吸煙方式等語（偵卷第二三頁），顯
    然其施用海洛因之次數並非頻繁，而數量亦非龐大，則其更不可能一次購入數量
    如此龐大之海洛因以供自己施用。且扣案之毒品係被告所買已如前述，衡以海洛
    因係法律查禁之第一級毒品，取得不易，價格高昂，一般販賣者也往往以添加物
    降低毒品純度，來增加數量牟利之方式販賣，而被告於警局復坦承：扣案之不明
    物質是供摻海洛因毒品用等語（參偵卷第十一頁），顯然其同時持有扣案之第一
    級毒品海洛因及不明物質，即係有販賣之意圖無訛（惟並無證據足認上開不明物
    質於被告販入毒品時即已存在，故難認其於販入海洛因之初，即已有出售謀利之
    意圖而為販賣既遂）。且若該等海洛因毒品確係供被告自己施用，以一包為已足
    ，又何以另外隨車攜帶其他數量龐大的六包？又何以要用大量的不明物質（白粉
    ）摻入其自己施用之海洛因之內？（被告雖辯稱白粉二大包是要拿去丟掉云云，
    惟既要丟掉，何以又放在其自己的車上？其所辯顯屬無稽。）
八、綜上所述，於被告車上所查扣之物品，非但是被告所持有，且亦應是被告所購得
    無訛。且於被告車上查扣之第一級毒品海洛因數量龐大，如被告單純係供自己施
    用，斷不可能如此，且其又何以同時攜帶數量如此龐大之白粉用以摻雜其自己所
    要施用之海洛因之內，且又同時攜帶電子磅秤、夾鍊分裝袋等一般販毒者所用之
    物？並參諸上開被告與他人之通話內容，可知被告所持有之上開海洛因，應是被
    告買來之後，起意欲供出售以為謀利之用無訛。本案事證明確，被告犯行洵堪認
    定。
九、核被告丁○○所為，係犯毒品危害防制條例第五條第一項之意圖販賣而持有第一
    級毒品罪。公訴意旨認被告所為係犯毒品危害防制條例第四條第一項、第五項之
    販賣第一級毒品未遂罪，惟查，「毒品危害防制條例第四條第一、二項所謂販賣
    行為，不以販入後復行賣出為必要，祇要以營利之意思為目的，而有販入或賣出
    二者其一之行為，即足構成；行為人持有第一級或第二級毒品，有以主觀上營利
    售賣意圖而販入第一級或第二級毒品，其雖未及賣出，仍應論以販賣第一級或第
    二級毒品罪既遂罪責；或非以營利售賣意圖而販入，或因其他原因而持有第一級
    或第二級毒品，嗣起意圖營利售賣，著手於販賣行為未及賣出，即應成立販賣第
    一級或第二級毒品未遂罪責；如非以營利售賣意圖而販入，或因其他原因而持有
    ，嗣起意圖利售賣，尚未著手於賣出行為，始成立意圖販賣而持有第一級或第二
    級毒品罪責」，最高法院著有九十年度台上字第一八九八號判決可資參照。另「
    刑法上犯罪類型為『販賣』者之既、未遂，以買賣之標的物已否交付為區分標準
    ；如僅就買賣之內容意思表示一致，而尚未交付標的物時，應論以販賣未遂」，
    最高法院八十九年台上字第二七九八號判決亦足參照。而就販賣之著手，最高法
    院另著有六十九年台上字第一六七五號判例稱「正當看貨議價尚未完成賣出之際
    ，即被警當場查獲，其犯罪尚未完成，自僅能以未遂論」，另最高法院八十七年
    台上字第二００五號判決亦載稱「上訴人既有販賣安非他命之故意，且與購買者
    談妥數量、價格，並約定交易地點，達成契約之合致，已經著手於犯罪行為之實
    行：：：」，故依上開實務見解之反面可知，有關「販賣」之著手，應至少於買
    賣雙方就物品之數量、價格有所商議，始可論之。經查本案依上開證據僅足認定
    被告確持有上開海洛因，且其與「阿義」或其他不詳之人於電話中確有談及欲買
    賣海洛因之事宜，惟就所欲買賣海洛因之價格如何計算、數量多少，則尚無證據
    足以認定雙方有所商議，或有著手交易之行為，從而本案並無證據證明被告已著
    手販賣予「阿義」或他人，且亦無證據足以證明被告於販入上開海洛因時，即有
    營利之意圖而欲出售謀利（公訴意旨亦不認為如此，否則被告所為即已構成販賣
    既遂罪），故就「買賣」而言，被告應尚未達著手之程度，故僅得論被告係意圖
    販賣而持有海洛因罪，公訴意旨認被告所為係構成販賣第一級毒品海洛因未遂罪
    尚有誤會，惟其基本社會事實同一，本院自得變更起訴法條而為審理判決，併此
    敘明。爰審酌被告意圖販賣而持有海洛因之數量甚鉅，犯後復未能坦承犯行，辯
    詞一再反覆，態度不佳，欲以危害他人之身體健康，而圖一己之私利，惡性非輕
    等一切情況，量處如主文所示之刑。扣案之第一級毒品海洛因七包（合計淨重三
    百零七點七二公克，包裝重十點四八公克），爰依毒品危害防制條例第十八條第
    一項諭知沒收銷燬之，扣案之電子磅秤一組、夾鏈分裝袋一包及國際牌行動電話
    一支（含門號0000000000號），均為被告所有且供犯本罪所用或預備
    供犯本罪所用之物（被告於偵查中自承0000000000號行動電話是我的
    （偵緝第十四頁），而其餘物品係在被告所有及使用之車上查扣，復無其所謂之
    「阿豪」或「豪哥」之人，故應為被告所有），爰依刑法第三十八條第一項第二
    款諭知沒收。至於扣案之另二支行動電話，則無證據證明與本案有關，另海洛因
    製塊模板、研磨機具各一組，則因本案之海洛因是以袋子包裝之粉末狀態，並非
    是塊狀，難認該海洛因製塊模板與本案有何關係，另被告係自外面（海線）回來
    ，且即欲在停車場與「阿義」商談交易，而扣案之研磨機具則係在房間內被查扣
    ，亦無證據足認上開研磨機具與被告意圖販賣而持有海洛因有何關連，且海洛因
    製塊模板及研磨機具，亦無證據足認確係被告所有之物，爰均不予宣告沒收，併
    此敘明。
據上論斷，應依刑事訴訟法第二百九十九條第一項前段、第三百條，毒品危害防制條
例第五條第一項、第十八條第一項前段，刑法第十一條、第三十八條第一項第二款，
判決如主文。
中      華      民      國      九十三      年    六    月      九      日
                                臺灣臺中地方法院刑事第十庭
                                    審判長法  官  郭  瑞  祥
                                          法  官  黃  家  慧
                                          法  官  江  奇  峰
右正本證明與原本無異。
如不服本判決，應於送達後十日內向本院提出上訴狀 （須附繕本） ，上訴於台灣高
等法院台中分院。
附錄論罪科刑法條
毒品危害防制條例第五條第一項
意圖販賣而持有第一級毒品者，處無期徒刑或十年以上有期徒刑，得併科新台幣七百
萬元以下罰金。
                                           書記官
中      華      民      國      九十三     年    六     月      九      日
